臺灣桃園地方法院刑事判決
110年度訴字第1469號
公  訴  人  臺灣桃園地方檢察署檢察官 
被      告  劉天民






上列被告因搶奪案件，經檢察官提起公訴（110年度偵字第37950
號、110年度偵字第38815號、110年度偵字第38816號），被告於
準備程序中就被訴事實為有罪之陳述，經本院告知簡式審判程序
之旨，並聽取當事人之意見後，本院裁定改依簡式審判程序審理
，判決如下：
    主  文
劉天民犯如附表所示之罪，均累犯，各處如附表所示之刑及沒收
。應執行有期徒刑壹年陸月。
    事  實
一、劉天民意圖為自己不法之所有，基於搶奪之犯意，分別為下
    列行為：
　㈠於民國110年10月3日下午5時3分許，騎乘車牌號碼000-000號
    普通重型機車，行駛至桃園市○○區○○○街00號前，見枉捷柔
    手拿零錢包（內有現金新臺幣【下同】200元及健保卡3張）
    步行經過該處，乘枉捷柔不及防備之際，騎車上前伸手奪取
    枉捷柔之零錢包，得手後旋即騎車逃逸。
　㈡於110年10月15日凌晨5時19分許，騎乘車牌號碼000-000號普
    通重型機車，行駛至桃園市○○區○○路000號前，見林葉秀琴
    肩揹手提包（內有皮夾1個、現金6,000元、國民身分證1張
    、健保卡1張、手機1支及折傘1支）步行經過該處，乘林葉
    秀琴不及防備之際，騎車上前伸手奪取林葉秀琴之手提包，
    並因此造成林葉秀琴受有頭部外傷併臉部挫傷、右側大腿挫
    傷及臉部多處擦傷（傷害部分未據告訴），得手後旋即騎車
    逃逸。
　㈢於110年10月25日上午9時57分許，騎乘車牌號碼000-000號普
    通重型機車，行駛至桃園市大溪區員林路1段與福居街口，
    見許勸騎乘機車於該路口停等紅燈，手提包（內有現金1萬1
    ,000元、國民身分證1張、健保卡1張、提款卡2張、行車執
    照1張、手機1支及價值5,400元之振興券）掛於機車龍頭下
    掛勾處，乘許勸不及防備之際，騎車上前伸手奪取許勸之手
    提包，得手後旋即騎車逃逸。
二、案經林葉秀琴訴由桃園市政府警察局八德分局、許勸訴由桃
    園市政府警察局大溪分局及桃園市政府警察局中壢分局報告
    臺灣桃園地方檢察官偵查起訴。
    理  由
壹、程序方面
    被告劉天民被訴搶奪案件，非死刑、無期徒刑、最輕本刑為
    3年以上有期徒刑之罪或高等法院管轄第一審案件，其於準
    備程序進行中先就被訴事實為有罪之陳述，經告知簡式審判
    程序之旨，並聽取檢察官及被告之意見後，本院合議庭依刑
    事訴訟法第273條之1第1項規定，裁定由受命法官獨任進行
    簡式審判程序。又本案之證據調查，依刑事訴訟法第273條
    之2規定，不受同法第159條第1項、第161條之2、第161條之
    3、第163條之1及第164條至第170條規定之限制，先予敘明
    。
貳、實體方面
一、認定犯罪事實所憑之證據及理由
　　㈠上開事實欄一、㈠所載之犯罪事實，業據被告於警詢、偵訊
      、本院準備程序及審理時均坦承不諱（見臺灣桃園地方檢
      察署110年度偵字第38815號卷【下稱110偵38815卷】第25
      至29頁、第176至177頁、第198頁；本院卷第131頁、第14
      4頁），核與證人即被害人枉捷柔於警詢及偵查中之證述
      情節相符（見110偵38815卷第53至54頁、第183至184頁）
      ，並有監視器錄影畫面擷圖在卷可稽（見110偵38815卷第
      82至86頁），足認被告前開任意性自白與事實相符，堪以
      採信。
　　㈡上開事實欄一、㈡所載之犯罪事實，業據被告於偵訊、本院
      準備程序及審理時均坦承不諱（見臺灣桃園地方檢察署11
      0年度偵字第38816號卷【下稱110偵38816卷】第269至271
      頁、第298頁；本院卷第131頁、第144頁），核與證人即
      告訴人林葉秀琴於警詢及偵查中之證述情節相符（見110
      偵38816卷第83至88頁、第281至282頁），並有監視器錄
      影畫面擷圖、超群復健科診所110年10月15日診斷證明書
      及沙爾德聖保祿修女會醫療財團法人聖保祿醫院110年11
      月16日診斷證明書附卷可憑（見110偵38816卷第189至191
      頁、第193頁、第285頁），足認被告前開任意性自白與事
      實相符，應堪採信。
　　㈢上開事實欄一、㈢所載之事實，業據被告於警詢、偵訊、本
      院準備程序及審理時均坦承不諱（見臺灣桃園地方檢察署
      110年度偵字第37950號卷【下稱110偵37950卷】第17至25
      頁、第167至169頁、第212頁；本院卷第131頁、第144頁
      ），核與證人即告訴人許勸於警詢及偵查中之證述情節相
      符（見110偵37950卷第49至55頁、第193至194頁），並有
      桃園市政府警察局大溪分局扣押筆錄、扣押物品目錄表、
      遭搶奪之財物及查獲現場照片、贓物領據、車輛詳細資料
      報表在卷可佐（見110偵37950卷第57至59頁、第63頁、第
      65至69頁、第77至83頁），足認被告前開任意性自白與事
      實相符，可以採信。
　　㈣綜上所述，本案事證明確，被告各次搶奪犯行堪以認定，
      應依法論科。
二、論罪科刑
　　㈠核被告所為，均係犯刑法第325條第1項之搶奪罪。
　　㈡被告所犯3次搶奪犯行，犯意各別，行為互殊，應予分論併
      罰。
　　㈢被告前①因施用毒品案件，經本院以104年度審訴字第980號
      判決處有期徒刑7月（共2罪），上訴後，先後經臺灣高等
      法院以104年度上訴字第3171號判決、最高法院以105年度
      台上字第2076號判決駁回上訴確定；②因行使變造特種文
      書、搶奪案件，經本院以105年度訴字第430號判決處有期
      徒刑4月、1年，上訴後，經臺灣高等法院以105年度上訴
      字第2448號判決駁回上訴確定；③因誣告案件，經臺灣高
      等法院以106年度上訴字第678號判決處有期徒刑3月，上
      訴後，經最高法院以107年度台上字第199號判決駁回上訴
      確定；④因贓物、搶奪案件，經本院以106年度審訴字第11
      8號判決處有期徒刑3月、9月，上訴後，先後經臺灣高等
      法院以106年度上訴字第1342號判決、最高法院以106年度
      台上字第3749號判決駁回上訴確定；⑤因施用毒品案件，
      經臺灣高等法院以107年度上訴字第934號判決處有期徒刑
      9月確定。上開①至③案件所示之罪刑，經本院以107年度聲
      字第1125號裁定定應執行有期徒刑2年8月確定（下稱甲刑
      期），④至⑤案件所示之罪刑，經臺灣高等法院以107年度
      聲字第3577號裁定定應執行有期徒刑1年7月確定（下稱乙
      刑期），前揭甲、乙刑期接續執行，於109年8月30日縮短
      刑期執行完畢等情，有臺灣高等法院被告前案紀錄表在卷
      可稽，是被告於受有期徒刑之執行完畢後5年內，故意再
      犯本件有期徒刑以上之罪，為累犯。本院審酌被告於入監
      執行完畢後即再犯本案各罪，且構成累犯之前案為搶奪案
      件，與本案各罪之罪名、罪質、法益侵害種類均屬相同，
      可見其主觀惡性重大，對於刑罰之反應力薄弱，自均有加
      重其刑之必要，故被告所犯各罪，均應依刑法第47條第1
      項規定加重其刑。
　　㈣被告雖請求依刑法第59條規定減輕其刑云云，然按刑法第5
      9條規定之酌量減輕其刑，必須犯罪另有特殊之原因與環
      境，在客觀上足以引起一般同情，認為即使予以宣告法定
      最低度刑，猶嫌過重者，始有其適用。查被告前已有多次
      搶奪案件之前科紀錄，且本案係在一個月內，密集犯案3
      次，實難認有何特殊之原因與環境，依據客觀情狀足以引
      起一般同情，自無依刑法第59條規定酌量減輕其刑之餘地
      。
　　㈤爰以行為人之責任為基礎，審酌被告正值壯年，不思循正
      當途徑獲取所需，竟任意搶奪他人財物，除侵害他人財產
      法益外，更造成告訴人林葉秀琴受有傷勢，所為應予非難
      ；惟念及被告犯後坦承犯行，態度尚可，然被告迄今尚未
      與本案被害人或告訴人達成和解或賠償所受損害；兼衡其
      犯罪之動機、目的、手段、所搶奪財物之價值、告訴人及
      檢察官量刑意見，暨被告自陳高中肄業之智識程度，以工
      為業，尚需扶養配偶之生活狀況等一切情狀；又衡酌被告
      所為各次搶奪犯行之時間甚為密接，犯罪型態及罪質均屬
      相同，所犯數罪對法益侵害之加重效應較低，可認各罪間
      之獨立性偏低，經整體評價後，爰分別量處如主文所示之
      刑，並定其應執行之刑，以示懲儆。
三、沒收
　　㈠被告就未扣案之犯罪所得零錢包1個及現金200元（事實欄
      一、㈠部分）；手提包1個、皮夾1個、現金6,000元、手機
      1支及折傘1支（事實欄一、㈡部分）；手提包1個、現金7,
      700元及價值5,400元之振興券（事實欄一、㈢部分），均
      未合法發還被害人枉捷柔、告訴人林葉秀琴、許勸，應依
      刑法第38條之1第1項前段、第3項規定宣告沒收，於全部
      或一部不能沒收或不宜執行沒收時，追徵其價額。
　　㈡被告就扣案之犯罪所得現金3,300元、國民身分證1張、健
      保卡1張、提款卡2張及手機1支（事實欄一、㈢部分），已
      合法發還告訴人許勸，有贓物領據保管單存卷可查（見11
      0偵37950卷第81頁），爰依刑法第38條之1第5項規定，不
      予宣告沒收。
　　㈢未扣案之健保卡3張（事實欄一、㈠部分）；國民身分證及
      健保卡各1張（事實欄一、㈡部分）；行照1張（事實欄一
      、㈢部分），考量此等物品均屬個人專屬物品，倘經申請
      重新補發，則原證件等物品即失其功用，已不具刑法上重
      要性，爰依刑法第38條之2第2項規定，均不予宣告沒收。
　　㈣扣案之安全帽3頂、長褲1件、雨衣2件，雖係被告所有，且
      為其犯案時所穿著使用之物品，而為犯罪所用之物，然上
      開扣案物品，均非特別使被告犯案時得以遮掩面目或隱匿
      形跡所用，僅係被告平時所使用之衣物用品，縱使予以沒
      收，對於沒收制度所欲達成之社會防衛目的並無任何助益
      ，顯然欠缺刑法上之重要性，爰依刑法第38條之2第2項規
      定，均不予宣告沒收。
　　㈤至本案其餘扣案物，卷內並無證據證明與本案有何直接關
      聯性，爰不另為沒收之諭知。    
據上論斷，應依刑事訴訟法第273條之1第1項、第299條第1項前
段，刑法第325條第1項、第47條第1項、第51條第5款、第38條之
1第1項前段、第3項，判決如主文。
本案經檢察官吳明嫺提起公訴，檢察官劉倍到庭執行職務。
中　　華　　民　　國　　111 　年　　2 　　月　　23　　日
                  刑事第十八庭  法　官　羅文鴻
以上正本證明與原本無異。
如不服本判決應於收受判決後20日內向本院提出上訴書狀，並應
敘述具體理由。其未敘述上訴理由者，應於上訴期間屆滿後20日
內向本院補提理由書(均須按他造當事人之人數附繕本)「切勿逕
送上級法院」。 

　　　　　　　　　　　　　　　  書記官　陳芳蘭
中　　華　　民　　國　　111 　年　　2 　　月　　24　　日
附錄本案論罪科刑法條：
中華民國刑法第325條
意圖為自己或第三人不法之所有，而搶奪他人之動產者，處6月
以上5年以下有期徒刑。
因而致人於死者，處無期徒刑或7年以上有期徒刑，致重傷者，
處3年以上10年以下有期徒刑。
第1項之未遂犯罰之。
附表
編號 犯罪事實 罪名、宣告刑及沒收  1 事實欄一、㈠所示之犯罪事實 劉天民犯搶奪罪，累犯，處有期徒刑捌月。 未扣案之犯罪所得零錢包壹個及現金貳佰元均沒收，於全部或一部不能沒收或不宜執行沒收時，追徵其價額。  2 事實欄一、㈡所示之犯罪事實 劉天民犯搶奪罪，累犯，處有期徒刑拾月。 未扣案之犯罪所得手提包壹個、皮夾壹個、現金陸仟元、手機壹支及折傘壹支均沒收，於全部或一部不能沒收或不宜執行沒收時，追徵其價額。  3 事實欄一、㈢所示之犯罪事實 劉天民犯搶奪罪，累犯，處有期徒刑拾月。 未扣案之犯罪所得手提包壹個、現金柒仟柒佰元及價值伍仟肆佰元之振興券均沒收，於全部或一部不能沒收或不宜執行沒收時，追徵其價額。